【裁判字號】    97,交聲,1771
【裁判日期】    971224
【裁判案由】    違反道路交通管理處罰條例聲明異議
【裁判全文】
臺灣桃園地方法院刑事交通事件裁定    97年度交聲字第1771號
原處分機關  交通部公路總局臺北區監理所花蓮監理站
異  議  人  甲○○
即受處分人
上列異議人即受處分人因違反道路交通管理處罰條例案件，對於
交通部公路總局新竹區監理所花蓮監理站97年10月31日，以花監
違字第裁44-P00000000號所為之處分（原舉發案號：花蓮縣警察
局97年10月22日花警交字第P00000000 號），聲明異議，本院裁
定如下：
    主  文
原處分吊扣受處分人職業大貨車駕駛執照之處分撤銷。
    理  由
一、原處分意旨略以：異議人即受處分人甲○○於民國97年10月
    22日凌晨2時46分許，酒後駕駛車號7532-GY號自用一般小貨
    車上路，在花蓮市○○街31巷前為警臨檢查獲，測得其呼氣
    酒精濃度達每公升0.35毫克，違反道路交通管理處罰條例第
    35條第1項第1款規定，警方以花警交字第P00000000 號舉發
    違反道路交通管理事件通知單對之開單舉發，並檢具事證移
    送原處分機關交通部公路總局臺北區監理所花蓮監理站處理
    ，經原處分機關調查後認定違規事證明確，而於97年10月31
    日依上揭規定，以花監違字第裁44-P00000000號違反道路交
    通管理事件裁決書，認定受處分人涉有「汽車駕駛人酒精濃
    度超過規定標準（0.24-0.4）」之違規行為，裁處罰鍰新臺
    幣（下同）19,500元，吊扣職業大貨車駕駛執照12個月，施
    以道安講習之處分在案，此有上開舉發通知單、裁決書各1
    紙在卷可稽。
二、異議意旨略以：異議人甲○○固不否認於上揭時地涉犯酒後
    駕車，為警攔檢查獲後，經測得酒精濃度為每公升0.35毫克
    等情，然異議人不服吊扣其職業大貨車1 年之處分，認該處
    分將導致其生存權及工作權受到嚴重影響，爰具狀聲明異議
    ，請求撤銷該吊扣駕照部分之處分云云。
三、按「汽車駕駛人，駕駛汽車經測試檢定有酒精濃度超過規定
    標準者，處新臺幣15,000元以上60,000元以下罰鍰，並當場
    移置保管該汽車及吊扣其駕駛執照1 年」、「汽車駕駛人違
    反本條例規定，應受吊扣駕駛執照處分，於汽車駕駛人係無
    駕駛執照駕車者，在所規定最長吊扣期間內，不得考領駕駛
    執照」、「汽車駕駛人，因違反本條例及道路交通安全規則
    之規定，受吊銷駕駛執照處分時，吊銷其持有各級車類之駕
    駛執照」，道路交通管理處罰條例第35條第1 項第1 款、第
    67條第6 項、第68條分別定有明文；另按「汽車駕駛人，有
    領有聯結車、大客車、大貨車或小型車駕駛執照，駕駛重型
    機器腳踏車者，處新臺幣1,800 元以上3,600 元以下罰鍰，
    並禁止其駕駛」，同法第22條第1 項第4 款亦有明定。
四、經查：
(一)、異議人甲○○於民國97年10月22日凌晨2 時46分許，酒後駕
    駛車號7532-GY 號自用一般小貨車上路，在花蓮市○○街31
    巷前為警臨檢查獲，測得其呼氣酒精濃度達每公升0.35毫克
    等情，為異議人甲○○所不爭執，並有花蓮縣警察局花蓮分
    局花警交字第P00000000 號舉發違反道路交通管理事件通知
    單、交通部公路總局臺北區監理所花蓮監理站97年10月31日
    以花監第裁44-P00000000號違字違反道路交通管理事件裁決
    書各1 紙附卷可稽，堪認異議人確有前揭酒後駕車之違規事
    實。
(二)、按道路交通管理處罰條例第68條係於94年12月14日經總統以
    華總一義字第09400199321 號令修正公布，95年2 月27日經
    行政院以行政院院臺交字第0950082898號令核定自95年3 月
    1 日施行，而上開條文原係規定：「汽車駕駛人因違反本條
    例及道路交通安全規則之規定，受吊扣或吊銷駕駛執照處分
    時，吊扣或吊銷其持有各級車類之駕駛執照」，經修正為現
    行之規定：「汽車駕駛人，因違反本條例及道路交通安全規
    則之規定，受吊銷駕駛執照處分時，吊銷其持有各級車類之
    駕駛執照」，其修正之原因乃舊法將違規駕駛人所持有各級
    車類之駕駛執照一併吊扣或吊銷失之過酷，影響人民工作及
    生活甚鉅，故依修正後規定，受吊扣駕駛執照處分時，不再
    吊扣其持有各級車類之駕駛執照，僅於受吊銷駕駛執照處分
    時，始吊銷其持有各級車類之駕駛執照（最高法院暨所屬法
    院97年法律座談會刑事提案第40號討論意見決議參酌）。本
    件原處分機關係依據道路交通管理處罰條例第35條第1 項第
    1 款之規定，吊扣異議人甲○○職業大貨車駕駛執照12個月
    ，惟本件違規時異議人係駕駛自用一般小貨車，是依法所受
    之處分應為限制駕駛自用一般小貨車之權利，原處分機關逕
    依道路交通管理處罰條例第68條，吊扣異議人之職業大貨車
    駕駛執照，此舉顯然將剝奪異議人駕駛職業大客車之權利，
    對異議人之權益造成極大之損害，亦與現行之道路交通管理
    處罰條例第68條之規定未合。
四、綜上所述，道路交通管理處罰條例第68條之規定，既將原規
    定之「吊扣」二字刪除，故受吊扣駕駛執照處分時，不再吊
    扣其持有各級車類之駕駛執照，僅於受吊銷駕駛執照處分時
    ，始吊銷其持有各級車類之駕駛執照，已如上述，從而，本
    件異議人雖有因酒後駕駛自用一般小貨車之違規行為，原處
    分機關固得為吊扣異議人所持有之一般自用小貨車駕駛執照
    之處分，尚非得遽予吊扣其所持有自用一般小貨車以外各級
    包括職業大貨車之駕駛執照，乃原處分機關均未予詳查，逕
    以道路交通管理處罰條例第35條第1項第1款規定裁處異議人
    罰鍰，並吊扣其職業大貨車駕駛執照12個月，自有未洽，異
    議人據此聲明異議，指摘原處分不當，為有理由，本院應將
    原處分吊扣駕照部分撤銷撤銷，由原處分機關詳為審究後，
    另併為適法之處分。
據上論結，應依道路交通案件處理辦法第20條前段，裁定如主文
。
中    華    民    國    97    年    12    月    24    日
                  交通法庭  法  官  陳筱蓉
以上正本證明與原本無異。
如不服本裁定，應於送達後5 日內，向本院提出抗告狀。
                            書記官  陳恩如
中    華    民    國    97    年    12    月    24    日


司法院資訊處製作；財團法人民間司法改革基金會備份。
